【裁判字號】    91,上訴,1888
【裁判日期】    920110
【裁判案由】    殺人未遂
【裁判全文】
臺灣高等法院高雄分院刑事判決                  九十一年度上訴字第一八八八號
    上  訴  人
    即  被  告  乙○○  男  .
    指定辯護人  本院公設辯護人孫妙岑
右上訴人因殺人未遂案件，不服臺灣高雄地方法院九十一年度訴字第二八六七號中華
民國九十一年十一月十一日第一審判決（起訴案號：臺灣高雄地方法院檢察署九十一
年度偵字第二一七四０號），提起上訴，本院判決如左：
      主  文
原判決撤銷。
乙○○殺人未遂，處有期徒刑伍年陸月。扣案之美工刀壹支沒收。
    事  實
一、乙○○係已婚男子，復與甲○○在外結識，雙方交往已一年多，其間乙○○曾陸
    續支付甲○○若干生活費用。嗣於民國九十一年九月二十七日晚上十一時許，乙
    ○○騎乘車牌號碼ＵＮＧ─一五五號輕型機車，搭載甲○○至設於高雄市○○區
    ○○路五六○號「荷蘭汽車旅館」二二○號房投宿。旋於翌日清晨，二人因為乙
    ○○要求返還上開生活費用，及乙○○懷疑甲○○另在外結交男友，且乙○○要
    求與甲○○共同生活遭拒等事，發生口角爭執，致乙○○心生不悅，竟萌殺死甲
    ○○以後再自殺之殺人犯意，遂於九十一年九月二十八日上午六時許，乙○○單
    獨外出至高雄市三民區○○○路與光武路口附近之「小北百貨」，購買美工刀乙
    支預備供作殺人工具，於同（二十八）日六時二十分許，返回上開旅館房間後，
    見甲○○仍在床上睡覺，乙○○先以一手按住甲○○頭部，另一手則持該美工刀
    朝甲○○頸部割一刀，後再往甲○○右手腕割一刀，致甲○○受有頸部八公分及
    右腕六公分裂傷，血流不止。甲○○隨即驚醒，連忙推開乙○○，並負傷逃離該
    房至櫃臺求救且報警。乙○○見甲○○逃離後，即持該美工刀在自己雙手手腕割
    腕自殺，意圖自盡。嗣經該旅館櫃臺人員曾盈峰至該房內查看，發現乙○○手腕
    刀傷流血躺在床上，經與獲報趕至之警方及救護人員將乙○○、甲○○送醫急救
    ，甲○○及乙○○因即時送醫急救而得倖免於死。另遭警查扣乙○○所有供殺人
    未遂犯罪用之美工刀一支。
二、案經甲○○訴由高雄市政府警察局三民第二分局報告臺灣高雄地方法院檢察署檢
    察官偵查起訴。
    理  由
一、右揭事實，訊之上訴人即被告乙○○（下稱被告）除對殺人犯意有意見外，餘均
    坦承不諱，核與告訴人甲○○（下稱告訴人）於警訊及原審審理中指述情節大致
    相符，又告訴人遭被告以美工刀割傷後，逃離現場至前揭旅館櫃臺求救乙事，亦
    經證人即該櫃臺人員曾盈峰於警詢時證述明確；而告訴人遭被告以美工刀割傷，
    致受有頸部八公分及右腕六公分裂傷之傷害，隨即於案發當日上午六時五十分許
    送醫急救，另被告復意圖自盡，持該美工刀割傷其自己雙手手腕，亦同時送醫急
    救之事實，則有高雄醫學院附設中和紀念醫院出具之診斷證明書二紙附卷可憑；
    此外，復有案發現場照片八幀為證及該美工刀乙支扣案可稽。雖被告否認殺人犯
    行，辯稱其僅意在傷害告訴人身體，並無致人於死犯意云云，惟查被告於警訊、
    偵查及原審審理中均已供承：購買美工刀用途是要將甲○○殺死，然後自殺，因
    為要死就一起死等語，參以被告確有持美工刀割手腕自殺行為等情，足認被告先
    前持美工刀刀割告訴人係遂行先前之殺人犯意，其有殺人之犯意已明，且美工刀
    係銳利凶器，對人體有殺傷力，被告持美工刀朝告訴人之頸部及右手腕處各割乙
    刀，使告訴人分別受有長達八公分與六公分之鉅創，足見被告用力至猛，且觀諸
    被告所割之處係告訴人之頸部及右手腕處，均係人體血管主動脈所在，常人均可
    明瞭此為人體相當脆弱之處，若不慎或刻意造成傷口，將極易導致大量出血，若
    出血過多即有生命危險，此亦為被告所明瞭，業據被告原審供明在卷。從而，自
    被告上開行凶之手法，並衡以被告與告訴人於案發之前曾發生前述口角爭執等情
    觀之，認被告存有殺害告訴人之犯意而為殺人犯行，應符事理，所辯僅屬傷害云
    云，要係避重就輕之詞，自非可採，本件事證明確，被告右揭殺人未遂犯行應堪
    認定。
二、查被告雖已著手殺人行為之實施，惟未生告訴人死亡之結果，其犯罪尚屬未遂，
    核被告所為，係犯刑法第二百七十一條第二項殺人未遂罪，應依同條第一項處罰
    ，並依刑法第二十六條前段之規定，減輕其刑。至告訴人於驚醒後逃離現場，被
    告固未繼續追殺，惟此乃係因其遭告訴人推開後，告訴人已緊急逃離現場，客觀
    情勢已有改變，被告實際上顯難再繼續殺害告訴人，故其放棄殺人之行為，並非
    出於己意而中止，當無中止未遂之問題，附此敘明。
三、原審予以被告論罪科刑，固非無見，惟查：被告係因要求告訴人共同生活遭拒且
    雙方爭吵後，即萌殺害告訴人並自盡念頭之殺人犯意，遂前往購買美工刀作為犯
    案工具，攜回旅館房間下手殺告訴人並自盡等情，已如前述，原判決認被告在購
    買美工刀之前並無殺人犯意，而係在購買美工刀之後攜回旅館，始生殺人犯意下
    手殺人云云，容有未洽。又本件被告下手殺人之時間係在九十一年九月二十八日
    六時二十分許，且案發後遭警查獲被告所有供犯罪用之美工刀一支，亦如前述，
    原判決漏未認定，亦有未合。被告上訴意旨，否認殺人犯行，指摘原判決不當，
    雖無理由，但原判決既有上開可議，自應由本院予以撤銷改判。審酌被告並無任
    何前科紀錄，有本院被告全國前案紀錄表乙份在卷可按，素行尚稱良善，其僅因
    感情及若干金錢糾紛，竟因此萌生殺意，持足以為兇器之美工刀攻擊人體脆弱之
    處，手段上直接而殘忍，罔顧人命，殊屬不該，造成經急救倖免於死告訴人之頸
    部及右手腕處各有一道清晰可見之疤痕（見原審九十一年十月三十日勘驗筆錄）
    ，對於告訴人日後之社會生活將可能有相當程度負面之心理影響，另考量被告於
    犯後即能坦承犯行，態度良好，且告訴人於原審當庭請求從輕量刑等一切情狀，
    爰量處如主文第二項所示之刑。扣案之美工刀乙支，為被告所有，業據被告供明
    在卷，係供犯罪所用之物，爰依刑法第三十八條第一項第二款規定，併予宣告沒
    收。
據上論結，應依刑事訴訟法第三百六十九條第一項前段、第三百六十四條、第二百九
十九條第一項前段，刑法第二百七十一條第一項、第二項、第二十六條前段、第三十
八條第一項第二款，判決如主文。
本案經檢察官張其主到庭執行職務。
中    華    民    國     九十二     年       一       月      十        日
                              臺灣高等法院高雄分院刑事第七庭
                                  審判長法官  李春昌
                                        法官  黃憲文
                                        法官  莊飛宗
右正本證明與原本無異。
如不服本判決應於收受本判決後十日內向本院提出上訴書狀，其未述上訴理由者，
並得於提起上訴後十日內向本院補提理由書狀（均須按他造當事人之人數附繕本)「
切勿逕送上級法院」。
                                      書記官  張明賢
中    華    民    國     九十二     年       一       月     十四       日
附錄本案論罪科刑法條：
刑法第二百七十一條
    殺人者，處死刑、無期徒刑或十年以上有期徒刑。
    前項之未遂犯罰之。
    預備犯第一項之罪者，處二年以下有期徒刑。
                                                                        Ｋ


司法院資訊處製作；財團法人民間司法改革基金會備份。
